【裁判字號】    96,簡上,325
【裁判日期】    970229
【裁判案由】    給付票款
【裁判全文】
臺灣臺中地方法院民事判決             96年度簡上字第325號
上  訴  人  洪慧文即多利洋行
被上訴人    臺灣新光商業銀行股份有限公司
法定代理人  乙○○
訴訟代理人  甲○○
上當事人間請求給付票款事件，上訴人對於中華民國96年10月29
日臺灣臺中地方法院臺中簡易庭96年中簡字第2665號第一審判決
提起上訴，本院合議庭97年2月15日言詞辯論終結，判決如下：
    主    文
上訴駁回。
第二審訴訟費用新臺幣肆仟陸佰參拾伍元由上訴人負擔。
    事實及理由
壹、程序方面：
    本件上訴人未於言詞辯論期日到場，核無民事訴訟法第386
    條各款所列情形，爰依被上訴人之聲請，由其一造辯論而為
    判決。
貳、實體方面：
  一、被上訴人起訴主張：緣訴外人承和洋菸酒實業有限公司（
      以下簡稱承和公司）於民國94年11月23日向被上訴人借款
      新台幣（下同）250萬元，並提供發票人楊賢政所簽發之
      發票日96年2月20日，付款人美商花旗銀行臺中分行、面
      額28萬9,715元、票號：0000000之支票乙紙（以下簡稱系
      爭支票），並由上訴人洪慧文即多利洋行於系爭支票背面
      用印背書，以作為融資擔保。詎被上訴人於96年2月26日
      提示系爭票據，竟因存款不足而退票，嗣經被上訴人一再
      催索，均未獲置理。上訴人與發票人楊賢政分別為系爭支
      票之背書人、發票人，依票據法之規定，應負連帶給付票
      款及其利息之責任，爰本於票據之法律關係提起本件訴訟
      。並聲明：上訴人應與發票人楊賢政連帶給付被上訴人
      28萬9,715元，及自96年2 月26日起至清償日止，按週年
      利率百分之六計算之利息。訴訟費用由上訴人與楊賢政
      連帶負擔。
  二、上訴人洪慧文於原審則以：系爭支票上背書的印章確是上
      訴人真正的印章，但不是印鑑章亦非上訴人所蓋用，該背
      書係遭訴外人承和公司負責人王愛香盜蓋印章所為，有訴
      外人王愛香所立之自白書可佐證該支票背書係訴外人王愛
      香所偽造，對此部分上訴人已經提起刑事告訴，上訴人既
      未為背書行為，自無庸負擔背書人責任。至於被上訴人所
      指統一發票，係因訴外人王愛香去年拿了很多張發票給被
      告，有時候王愛香會在交易後補發票給上訴人，承和公司
      與被告交易金額很多，合計的金額沒有錯，但是上訴人不
      知道王愛香如何分計各張發票金額等語置辯。並聲明：被
      上訴人之訴駁回，如受不利判決願供擔保請准免為假執行
      。
  三、原審為被上訴人勝訴之判決，並依職權宣告假執行。發票
      人楊賢政未提起上訴，該部分已告確定；上訴人提起上訴
      ，僅泛稱原判決內容認事用法有所違誤，上訴理由容候補
      呈云云，惟並未補提上訴理由及聲明應如改判。
  四、本院得心證之理由：
    (一)查被上訴人主張訴外人承和公司於94年11月23日向被上訴
      人借款250萬元，並提供有上訴人「多利洋行」名義背書
      之系爭支票乙紙作為融資擔保，被上訴人於96年2月26日
      提示系爭票據，因存款不足而遭退票等事實，業據被上訴
      人提出借款本票、授信約定書、系爭支票及退票理由單各
      1 紙為證，上訴人除抗辯系爭支票上之背書係遭訴外人王
      愛香盜蓋外，對系爭背書印章係上訴人所有，及被上訴人
      主張之上開其餘事實，均不爭執，被上訴人主張之上開事
      實堪信為真實。
    (二)本件兩造爭點所在為系爭支票上「多利洋行」名義之背書
      印文是否為訴外人王愛香所盜蓋？按當事人主張有利於己
      之事實，就其事實有舉證之責任。又私人之印章，由自己
      使用為常態，被人盜用為變態，主張變態事實之當事人，
      自應就此印章被盜用之事實負舉證之責任。上訴人已自承
      系爭支票背書係其所有之印章所蓋用，該印章係屬真正，
      則上訴人自應就其抗辯印章係遭訴外人王愛香所盜蓋一節
      ，負舉證責任。經查，上訴人於原審就其抗辯固其提出訴
      外人王愛香之自白書一件為證，並聲請訊問證人王愛香，
      惟上訴人已陳明訴外人王愛香不願出庭作證，而未再聲請
      訊問訴外人王愛香，且其所提出之王愛香自白書，並不符
      民事訴訟法第305條所定情形，自不具證據力，況依該自
      白書之內容顯示，訴外人王愛香係自稱「盜刻」上訴人「
      多利洋行」之印章，亦與上訴人所辯印章係上訴人所有之
      真正印章，而遭王愛香盜蓋情節顯有不符，是該自白書之
      內容自不足為證。次查，被上訴人主張訴外人王愛香當初
      提出系爭支票作為融資擔保時，曾主動提出開立予上訴人
      之95年10月25日銷售額27萬5,919元，營業稅1萬3,796 元
      ，合計28萬9,715元、PU00000000號三聯式統一發票，以
      證明系爭支票係其與上訴人間，因商業交易行為經上訴人
      背書交付所取得，且該統一發票之金額與系爭支票之面額
      相同等情，業據被上訴人提出該統一發票影本一紙為證。
      原審依被上訴人聲請向財政部臺灣省中區國稅局臺中縣分
      局暨東山稽徵所查詢結果，該統一發票確經銷 (貨)方即
      訴外人王愛香之承和公司以第二聯之「扣抵聯」申報繳納
      營業稅1萬3,796元，並經進 (貨)方即上訴人以第三聯「
      收執聯」申報扣抵營業稅額完畢，此有財政部臺灣省中區
      國稅局臺中縣分局96年9月7日中區國稅中縣三字第
      0960037149號函、財政部臺灣省中區國稅局東山稽徵所96
      年9月12日中區國稅東山三字第0960019368號函各一件附
      卷可稽。是訴外人承和公司既以系爭支票作為向被上訴人
      借款之融資擔保，並提出上開與上訴人間交易之統一發票
      作為交易證明，而該統一發票復經上訴人據以申報扣抵營
      業稅，上訴人復未能舉證證明系爭支票上以其名義背書印
      文係遭訴外人王愛香所盜蓋，上訴人上開辯詞即不可採，
      堪認該背書係屬真正。
    (三)按在票據上簽名者，依票上所載文義負責；發票人應照支
      票文義擔保支票之支付；背書人之責任準用發票人之責任
      ；執票人向支票債務人行使追索權時，得請求自為付款提
      示日起之利息，如無約定利率者，依年利六釐計算，票據
      法第5條、第29條、第39條、第126條、第133條、第144條
      分別定有明文。從而，被上訴人依票據法律關係提起本訴
      ，請求上訴人應與發票人楊賢政連帶給付票款28萬9,715
      元及自提示日即96年2月26日起至清償日止，按週年利率
      6% 計算之利息，為有理由，應予准許。又命清償票據上
      債務之判決，應依職權宣告假執行，民事訴訟法第389條
      第1項第4款定有明文。是則原審判命上訴人如數給付，並
      依職權宣告假執行，於法並無不合。上訴意旨指摘原判決
      不當，為無理由，應予駁回上訴。
  五、據上論結，本件上訴為無理由，依民事訴訟法第436條之1
      第3項、第449條第1項、第385條第1項前段、第78條、第
      87條第1項，判決如主文。
中    華    民    國    97    年    2    月     29    日
                  民事第四庭    審判長  王  銘
                                法  官  郭佳瑛
                                法  官  陳文燦
上正本證明與原本無異。
本判決不得再上訴。
中    華    民    國    97    年    2    月     29    日
                                書記官  鄭淑英


司法院資訊處製作；財團法人民間司法改革基金會備份。
